【裁判字號】    97,訴,804
【裁判日期】    970403
【裁判案由】    違反毒品危害防制條例
【裁判全文】
臺灣彰化地方法院刑事判決               97年度訴字第804號
公  訴  人  臺灣彰化地方法院檢察署檢察官
被      告  甲○○
上列被告因毒品危害防制條例案件，經檢察官提起公訴（97年度
毒偵字第905號），本院依簡式審判程序審理，判決如下：
    主  文
甲○○施用第一級毒品，累犯，處有期徒刑捌月。
    犯罪事實
一、甲○○前於民國91年間因施用毒品案件，經本院以91年度訴
    字第1146號刑事判決判處有期徒刑10月確定，又於92年間因
    竊盜案件，經本院以92年度易字第407 號刑事判決判處有期
    徒刑8 月確定，上開2 案經本院以92年度聲字第1308號裁定
    合併定應執行刑為有期徒刑1 年5 月，經入監執行，於93年
    8 月31日縮短刑期假釋出監，假釋期間並付保護管束，惟於
    假釋期間又因施用毒品案件，經本院撤銷假釋，並以94年度
    訴字第20號刑事判決分別判處有期徒刑8 月、3 月，定應執
    行刑為有期徒刑10月確定，與前開經撤銷假釋應執行之殘刑
    5 月8 日接續執行，於95年7 月31日執行完畢（其後接執行
    經本院彰化簡易庭以94年度彰簡字第637 號竊盜案件判決確
    定之拘役59日之刑期，至95年9 月28日執行完畢）。又因施
    用毒品案件，經本院以91年度毒聲字第347 號裁定送觀察、
    勒戒後，認有繼續施用毒品傾向，再由本院以91年度毒聲字
    第2426號裁定令入戒治處所施以強制戒治1 年，迄於92年9
    月27日執行完畢釋放。詎仍不知悔改，明知海洛因業經公告
    為毒品危害防制條例第2 條第2 項所列管之第1 級毒品，不
    得非法持有、施用，竟基於施用第1 級毒品海洛因之犯意，
    於96年12月23日上午10時30分許，在其位在彰化縣彰化市○
    ○里○○路432 巷91號住所處3 樓房間內，以將海洛因粉末
    摻入香菸內點燃吸食之方式，施用第1 級毒品海洛因1 次。
    嗣於同年12月25日下午8 時10分許，因其為毒品列管人口，
    經警採集其尿液送驗後，結果呈嗎啡陽性反應，始查悉上情
    。
二、案經彰化縣警察局溪湖分局報請臺灣彰化地方法院檢察署檢
    察官偵查起訴。
    理  由
一、本件被告所犯係死刑、無期徒刑、最輕本刑為3 年以上有期
    徒刑以外之罪，其於準備程序就前揭被訴事實為有罪之陳述
    ，經受命法官告知簡式審判程序之旨，並聽取其與公訴人之
    意見後，本院認無不得或不宜改依簡式審判程序進行之處，
    爰依刑事訴訟法第273 條之1 第1 項、第284 條之1 ，裁定
    本案由受命法官獨任進行簡式審判程序，合先敘明。
二、上揭犯罪事實，迭據被告於警、偵訊及本院審理時（參見本
    院97年3 月31日審判筆錄）坦承不諱，且其於96年12月25日
    為警查獲時所採驗之尿液，經臺灣彰化地方法院檢察署委託
    警方送請詮昕科技股份有限公司檢驗結果，確呈嗎啡陽性反
    應，此有彰化縣警察局溪湖分局委託檢驗尿液代號與真實姓
    名對照認證單及該公司97年1 月9 日編號6C310043號濫用藥
    物尿液檢驗報告各1 紙附卷可稽。參諸醫學臨床實驗及根據
    英國藥學會出版之文獻Clarke's Isolation and Identifi-
    cation of Drugs 乙書第293 頁載：海洛因經注射入人體後
    ，在體內迅速水解成6-Monoacety I morphine，再緩緩繼續
    水解成嗎啡，然後再循嗎啡之代謝方式排出，同書第431 頁
    至第432 頁並載有：嗎啡經注射入人體後，約50 ％ 以上於
    8 小時內自尿中排出，至24小時排出約90％，但48 小 時後
    仍有微量可檢出等語。此外，按通常健康成人一次注射嗎啡
    15公絲，而以現行採用蟻醛酸試液及鉬鋑銨酸試液檢檢驗其
    尿液時，注射後8 小時內所排尿液易於檢出；8 小時至24小
    時，視其取尿時間及尿量多寡，可能檢出；至24小時以後所
    排之尿液，用上述方法已難檢出，亦據行政院衛生署藥物食
    品檢驗局73年11月30日（73）藥檢壹字第030221號函釋明確
    。是依上開說明，佐以被告前揭尿液檢驗報告，足徵被告前
    開施用第1 級毒品海洛因之自白核與事實相符，堪可採為論
    罪科刑之依據。
三、另犯毒品危害防制條例第10條施用第1 、2 級毒品之罪者，
    檢察官應先聲請法院裁定將被告令送勒戒處所觀察、勒戒，
    經觀察、勒戒後，認無繼續施用毒品傾向者，應即釋放，並
    為不起訴之處分或不付審理之裁定；認有繼續施用毒品傾向
    者，應由檢察官聲請法院裁定令入戒治處所施以強制戒治，
    且經觀察、勒戒或強制戒治執行完畢釋放後，5 年內再犯第
    10條之罪，檢察官應依一般刑事訴訟程序予以起訴論罪科刑
    ，此觀諸毒品危害防制條例第20條第1 項、第2 項、第23條
    第2 項前段規定自明。經查，本件被告前因施用毒品案件，
    經本院以91年度毒聲字第347 號裁定送觀察、勒戒後，認有
    繼續施用毒品傾向，再由本院以91年度毒聲字第2426號裁定
    令入戒治處所施以強制戒治1 年，迄於92年9 月27日執行完
    畢釋放之事實，有臺灣高等法院被告前案紀錄表、臺灣彰化
    地方法院檢察署刑案資料查註紀錄表各1 份附卷可參，其於
    前開執行完畢釋放後5 年內，復犯本件施用毒品罪，事證明
    確，應予依法論科。
四、查海洛因為毒品危害防制條例第2 條第2 項所明定之第1 級
    毒品，是核被告所為，係犯同條例第10條第1 項之施用第1
    級毒品罪。被告於此期間內持有第1 級毒品並進而施用，其
    持有之低度行為應為施用之高度行為所吸收，不另論持有毒
    品之罪。又被告前於91年間因施用毒品案件，經本院以91年
    度訴字第1146號刑事判決判處有期徒刑10月確定，又於92年
    間因竊盜案件，經本院以92年度易字第407 號刑事判決判處
    有期徒刑8 月確定，上開2 案經本院以92年度聲字第1308號
    裁定合併定應執行刑為有期徒刑1 年5 月，經入監執行，於
    93年8 月31日縮短刑期假釋出監，假釋期間並付保護管束，
    惟於假釋期間又因施用毒品案件，經本院撤銷假釋，並以94
    年度訴字第20號刑事判決分別判處有期徒刑8 月、3 月，定
    應執行刑為有期徒刑10月確定，與前開經撤銷假釋應執行之
    殘刑5 月8 日接續執行，於95年7 月31日執行完畢（其後接
    執行經本院彰化簡易庭以94年度彰簡字第637 號竊盜案件判
    決確定之拘役59日之刑期，至95年9 月28日執行完畢）之事
    實，有臺灣彰化地方法院檢察署刑案資料查註紀錄表及臺灣
    高等法院被告前案紀錄表各1 份在卷可憑，其於前開有期徒
    刑執行完畢後，5 年內故意再犯本件最重本刑為有期徒刑以
    上之罪，為累犯，應依刑法第47條第1 項之規定，加重其刑
    。爰審酌被告前有施用毒品之不良素行，歷經觀察、勒戒及
    戒治程序後，仍未能徹底戒絕毒品，且屢經查獲，隨即再犯
    ，顯見意志不堅，有失政府制定毒品危害防制條例之立法美
    意，本不宜寬貸，惟念其施用毒品乃自戕一己之身體健康，
    尚未害及他人，且犯後始終坦承犯行，暨其智識程度、生活
    狀況等一切情狀，量處如主文所示之刑，以示懲戒。
據上論斷，應依刑事訴訟法第273 條之1 第1 項、第299 條第1
項前段，毒品危害防制條例第10條第1 項，刑法第11條前段、第
47條第1 項，判決如主文。
本案經檢察官蔡明達到庭執行職務。
中    華    民    國    97    年    4     月    3     日
                  刑事第一庭    法      官  胡宜如
以上正本證明與原本無異。
如不服本判決，應於送達後10日內向本院提出上訴狀，上訴書狀
應敘述具體理由（須附繕本）。
中    華    民    國    97    年    4     月    3     日
                                書  記  官  蕭秀吉
附錄本案論罪科刑法條：
毒品危害防制條例第10條
施用第一級毒品者，處 6 月以上 5 年以下有期徒刑。
施用第二級毒品者，處 3 年以下有期徒刑。


司法院資訊處製作；財團法人民間司法改革基金會備份。
